【裁判字號】    91,上更(一),334
【裁判日期】    920610
【裁判案由】    偽造文書等
【裁判全文】
臺灣高等法院臺中分院刑事判決          民國九十一年度上更(一)字第三三四號
    上  訴  人
    即  被  告  丙○○
    選任辯護人  周進文
右上訴人因偽造文書案件，不服臺灣臺中地方法院中華民國八十九年五月十八日第一
審判決（民國八十八年度訴字第九六六號，起訴案號：臺灣臺中地方法院檢察署民國
八十八年度偵字第一九九九號），提起上訴，判決後由最高法院發回更審，本院判決
如左：
    主      文
原判決關於丙○○部分撤銷。
丙○○共同行使偽造私文書，足以生損害於他人，累犯，處有期徒刑陸月，如易科罰
金，以佰元折算一日。
偽造之「中宏企業有限公司」、「戊○○」印章各乙枚及中華電信股份有限公司台灣
中區電信分公司南台中營運處八十七年十月三十日申請列印通話明細表委託書上偽造
之「中宏企業有限公司」、「戊○○」印文各一枚均沒收。
    事      實
緣有丁○○（已判處有期徒刑六月，緩刑三年確定）與戊○○同居多年，嗣雙方分手
，惟二人間尚有新臺幣（下同）二百萬元支票及二百五十八萬元之房屋貸款糾紛未解
決，戊○○又拒接丁○○之電話，致丁○○心有不甘，基於偽造並行使偽造私文書之
犯意聯絡，於八十七年十月初，以二萬元之代價，委託任職「一統徵信社」，曾於八
十二年間因妨害婚姻罪，被判處有期徒刑四月於八十三年六月六日執行完畢之丙○○
，調取戊○○經營之「中宏實業有限公司」所使用之「0000000」、「000
0000」號二支電話，於八十七年九、十月份之通聯紀錄（即通話明細資料），以
便追查戊○○之生活狀況。丙○○受託後再以一萬三千元之代價轉委託有同一犯意聯
絡之友人乙○○（已判處有期徒刑六月，緩刑三年確定），推由乙○○於八十七年十
月三十日，先在臺中市○○路某刻印店，利用不知情之店主偽刻「戊○○」、「中宏
企業有限公司」（乙○○將中宏實業有限公司誤刻）之印章各一枚，而持往中華電信
股份有限公司臺灣中區電信分公司南台中營運處（以下簡稱中華電信公司南台中營運
處），在申請通聯紀錄委託書上，蓋上「中宏企業有限公司」及「戊○○」之偽造印
文各一枚，以偽造該委託書，並持向該營運處申請上開二支電話之通聯紀錄，足生損
害於中宏實業有限公司，戊○○及中華電信公司南台中營運處對通聯紀錄管理之正確
性。案經戊○○訴由交通部電信總局移請臺灣臺中地方法院檢察署檢察官偵查起訴。
    理      由
一、訊據上訴人即被告丙○○，坦承有受丁○○之託代為申請電話通聯紀錄之事實，
    唯矢口否認有偽刻印章及偽造文書之犯行，辯稱其不知如何申請電話通聯紀錄，
    才轉而委託乙○○申請，其不知乙○○偽刻印章及偽造委託書之事，乙○○所為
    與其無關等語，然查前項事實，已經告訴人戊○○於警訊、偵查中及審理時指述
    甚詳，核與乙○○供證於上開時地受被告丙○○委託代調通聯紀錄及偽造印章用
    以偽造委託書之情節相符（偵查卷第十四、十五頁、五十頁），復有中華電信公
    司南台中營運處之申請通聯紀錄委託書，調閱通聯紀錄單（包括通聯紀錄）等在
    卷可稽（偵查卷第二十七、二十八頁、三十四、三十五頁）。
二、次查申請上開電話通聯紀錄，依「市內電話業務作業要點」規定，用戶申請通話
    明細不限本人，如非本人申請時，需出示本人證照（正本或影本）及代理人之身
    分證件正本，若營業用戶要求查詢時，除核對公司名稱，營利事業登記證號，並
    須於申請書蓋上公司章及負責人章等情，也經中華電信公司南台中營運處函覆在
    卷足憑（原審卷第八十頁），被告丙○○在本院前審也自承，任職一統徵信社經
    理，知道申請電話通聯紀錄如非本人申請，應填委託書（本院上訴卷第三十七頁
    背面），就申請電話通聯紀錄之手續，自知之甚詳，參以被告在原審審理時供承
    乙○○有朋友在電信局上班，所以找上他（原審卷第四十五頁背面），乙○○在
    原審也自承其在電信局在位姓萬的朋友，丙○○知悉才委託其去申請（原審卷第
    四十六頁背面），則被告丙○○對於申請電話通聯紀錄會有偽造印章、印文、偽
    造私文書及行使偽造私文書等犯行，當係明知。
三、丁○○係未經告訴人戊○○同意申請通聯紀錄，已經丁○○供明在卷（本院上訴
    卷第三十九頁背面），其出資委託被告申請，被告再輾轉委託乙○○申請，雖丁○○與乙○○在原審均供述彼此不認識，也未見過面，然丁○○於本院前審審理
    時供稱有見過乙○○，且一起吃過飯（本院上訴卷第四十頁），被告於本院前審
    也供稱：我有告訴丁○○我無法辦理，委託乙○○辦理，丁○○交付二萬元，七
    千元吃飯，一萬三千元轉交乙○○（本院上訴卷第三十八頁），由於丁○○如有
    權申請告訴人之電話通聯紀錄，大可依正常手續辦理，不須委託任職一統徵信社
    之被告代為調取，且費用高達二萬元，可知被告係明知取得告訴人之電話通聯紀
    錄為非法，從而被告就乙○○因申請電話通聯紀錄所為之有關偽造戊○○，中宏
    企業有限公司印章各一枚，及持該二枚印章偽造委託書申請通聯紀錄，足以生損
    害於中宏實業有限公司，戊○○及中華電信公司南台中營運處對通聯紀錄管理之
    正確性，豈能諉為不知情而與其無關，被告與乙○○間有犯意聯絡，推由乙○○
    實施犯行，至為明確，至乙○○於偵查中及原審審理時均供稱被告沒有叫其刻印
    章，有關刻印章之事被告並不知情等語，然被告為徵信社之經理，對於申請電話
    通聯紀錄須由使用人本人或委託他人提出申請，不能諉為不知，其將中宏實業有
    限公司之名稱，公司統一編號及負責人之姓名等資料交付乙○○，自應知道乙○○必須偽刻公司章及負責人章才能提出申請，縱使乙○○沒有告知被告要偽刻印
    章，唯此亦為被告明知之事實，則乙○○上述供詞，即不能作為被告有利之證據
    ，被告偽造委託書申請通聯紀錄，自足生損害於中宏實業有限公司，戊○○及中
    華電信公司南台中營運處對通聯紀錄管理之正確性，是被告之辯解，係屬卸責之
  詞，不足採信，其犯行堪以認定。
四、核被告丙○○所為，係犯刑法第二百十六條、第二百十條之行使偽造私文書罪，
    被告與丁○○、乙○○利用不知情之第三人偽刻印章之行為，係為間接正犯，其
    偽造印章、印文之行為，為偽造私文書之階段行為，偽造私文書後持以行使，偽
    造之低度行為應為行使之高度行為所吸收，均不另論罪，被告丙○○與丁○○、
    乙○○間，有共同之犯意聯絡，推由乙○○實施犯行，均為共同正犯，又被告曾
    於八十二年間因妨害婚姻罪，被判處有期徒刑四月，於八十三年六月六日執行完
    畢，五年內再犯本罪，係為累犯，依法加重其刑，原審為科刑之判決固非無見，
    唯查原判決事實欄對於行使偽造私文書足以生損害之對象，未認定足生損害於「
    中宏實業有限公司」，且理由欄亦未論及行使偽造私文書足以生損害之對象，均
    有未洽，被告上訴意旨否認犯罪，雖無理由，然原判決既有上開可議之處，仍應
    撤銷改判，爰審酌被告犯罪之動機、目的、手段、所生之危害及共同被告丁○○
    、乙○○之科刑等情狀，而量處如主文所示之刑，又被告行為後刑法第四十一條
    關於易科罰金之折算標準，已於九十年一月十日修正公布，同年月十二日生效，
  比較修正前後之規定，以修正後之法律較有利於被告，應依刑法第二條第一項前
    段，適用有利之裁判時法，而對被告諭知易科罰金之折算標準。至偽造之「中宏
    企業有限公司」、「戊○○」之印章各一枚，中華電信公司南台中營運處八十七
    年十月三十日申請列印通話明細表委託書上偽造之「中宏企業有限公司」、「戊○○」之印文各一枚，均依法宣告沒收之，由於該偽造之委託書已交付該營運處
    ，非屬被告所有，而不諭知沒收，併予明。
五、據上論斷，應依刑事訴訟法第三百六十九條第一項前段、第三百六十四條、第二
    百九十九條第一項前段，刑法第二十八條、第二百十六條、第二百十條、第四十
    七條、第四十一條第一項前段、第二條第一項前段、第二百十九條，罰金罰鍰提
    高標準條例第二條，判決如主文。
本案經檢察官甲○○到庭執行職務。
中      華      民      國    九十二     年      六       月    十      日
                                   臺灣高等法院臺中分院刑事第八庭
                                         審判長法  官  羅  得  村
                                               法  官  劉  榮  服
                      法  官  陳  毓  秀
右正本證明與原本無異。
如不服本判決應於收受送達後十日內向本院提出上訴書狀，其未敘述上訴之理由者並
得於提起上訴後十日內向本院補提理由書（均須按他造當事人之人數附繕本）。
                                               書記官  林  水  濱
中      華      民      國    九十二     年      六       月    十一    日
附錄：
刑法第二百十條：偽造、變造私文書，足以生損害於公眾或他人者，處五年以下有期
徒刑。
刑法第二百十六條：行使第二百十條至第二百十五條之文書者，依偽造、變造文書或
登載不實事項或使登載不實事項之規定處斷。
                                                                        Ｆ


司法院資訊處製作；財團法人民間司法改革基金會備份。
